【裁判字號】    99,訴,1571
【裁判日期】    991207
【裁判案由】    給付管理費
【裁判全文】
臺灣板橋地方法院民事判決              99年度訴字第1571號
原      告  蟠龍大地公寓大廈管理委員會
法定代理人  吳明女
訴訟代理人  吳錫欽律師
被      告  黃張梅桂兼黃興龍.
            黃仁忠兼黃興龍之.
            黃仁垚兼黃興龍之.
            黃仁和兼黃興龍之.
            黃仁圳兼黃興龍之.
            林荏
共      同
訴訟代理人  周逸濱律師
            李進成律師
複  代理人  張逸婷律師
上列當事人間請求給付管理費事件，本院於中華民國99年11月23
日言詞辯論終結，判決如下：
    主      文
被告黃張梅桂應給付原告新臺幣壹拾柒萬陸仟壹佰貳拾元及自民
國九十九年五月十九日起至清償日止，按年息百分之五計算之利
息。
被告黃仁忠應給付原告新臺幣壹拾壹萬捌仟玖佰伍拾元及自民國
九十九年五月十九日起至清償日止，按年息百分之五計算之利息
。
被告黃仁垚應給付原告新臺幣玖萬玖仟元及自民國九十九年五月
二十日起至清償日止，按年息百分之五計算之利息。
被告黃仁和應給付原告新臺幣壹拾肆萬壹仟柒佰伍拾元及自民國
九十九年五月二十日起至清償日止，按年息百分之五計算之利息
。
被告黃仁圳應給付原告新臺幣壹拾萬零陸佰伍拾元及自民國九十
九年五月二十日起至清償日止，按年息百分之五計算之利息。
被告黃張梅桂、黃仁忠、黃仁垚、黃仁和、黃仁圳應以繼承被繼
承人黃興龍所得之遺產為限，連帶給付原告新臺幣捌萬貳仟捌佰
捌拾元及自民國九十九年八月二十一日起至清償日止，按年息百
分之五計算之利息。
被告林荏應給付原告新臺幣壹拾萬貳仟佰元及自民國九十九年
五月二十日起至清償日止，按年息百分之五計算之利息。
訴訟費用由被告黃張梅桂負擔百分之二十一，被告黃仁忠負擔百
分之十四，被告黃仁垚負擔百分之十二，被告黃仁和負擔百分之
十七，被告黃仁圳負擔百分之十二，被告林荏負擔百分之十二，
餘由被告黃張梅桂、黃仁忠、黃仁垚、黃仁和、黃仁圳連帶負擔
。
本判決第一項於原告以新臺幣伍萬玖仟元供擔保後，得假執行；
但被告黃張梅桂如以新臺幣壹拾柒萬陸仟壹佰貳拾元為原告供擔
保，得免為假執行。
本判決第二項於原告以新臺幣肆萬元供擔保後，得假執行；但被
告黃仁忠如以新臺幣壹拾壹萬捌仟玖佰伍拾元為原告供擔保，得
免為假執行。
本判決第三項於原告以新臺幣萬仟元供擔保後，得假執行；
但被告黃仁垚如以新臺幣玖萬玖仟元為原告供擔保，得免為假執
行。
本判決第四項於原告以新臺幣肆萬捌仟元供擔保後，得假執行；
但被告黃仁和如以新臺幣壹拾肆萬壹仟柒佰伍拾元為原告供擔保
，得免為假執行。
本判決第五項於原告以新臺幣萬肆仟元供擔保後，得假執行；
但被告黃仁圳如以新臺幣壹拾萬零陸佰伍拾元為原告供擔保，得
免為假執行。
本判決第六項於原告以新臺幣貳萬捌仟元供擔保後，得假執行；
但被告黃張梅桂、黃仁忠、黃仁垚、黃仁和、黃仁圳如以新臺幣
捌萬貳仟捌佰捌拾元為原告供擔保，得免為假執行。
本判決第七項於原告以新臺幣萬伍仟元供擔保後，得假執行；
但被告林荏如以新臺幣壹拾萬貳仟佰元為原告供擔保，得免為
假執行。
    事實及理由
一、本件被告黃興龍於起訴後之民國99年5 月9 日死亡，其繼承
    人為被告黃張梅桂、黃仁忠、黃仁垚、黃仁和、黃仁圳等5
    人，有死亡證明書影本及戶籍謄本在卷可稽，嗣渠等已於99
    年6 月14日具狀聲明承受訴訟，原告亦99年10月5 日具狀更
    正此部分聲明為如主文第6 項所示，於法均無不合，先予敘
    明。
二、原告主張：原告於86年11月17日經臺北縣土城市公所（下稱
    土城市公所）北縣土民字第86139347號同意備查，而被告均
    係蟠龍大地公寓大廈社區（下稱本社區）之區分所有權人，
    依公寓大廈管理條例及蟠龍大地公寓大廈規約（下稱系爭規
    約）之規定，應按月交一樓之管理費新臺幣（下同）1,480
    元，二樓以上之管理費1,650 元，汽車車位清潔費300 元。
    詎被告拒不繳納，分別積欠如附表所示之管理費（有關各被
    告之建物地址、積欠管理費之月份、期數、月管理費金額及
    積欠總金額，詳如附表之欠款明細表所載），其間，原告曾
    通知被告繳納，被告均置之不理，復委由律師發函催繳，亦
    為被告拒收或不為理睬，為此，依公寓大廈管理條例第18條
    1 項2 款、21條規定，訴請被告給付管理費等語。併為聲明
    ：如主文第1 至7 項所示；並願供擔保請准宣告假執行。
三、被告則抗辯：
  (一)本社區有A 、B 、C 、D 共4 棟，原告於94年8 月13日召開
    臨時會，與會人同意由A 、D 棟另成立祥龍新社區管理委員
    會（下稱祥龍管委會），而被告所有之社區即為A 棟。然自
    A 棟由祥龍管委員於95年1 月16日分離管理接管後，即一團
    混亂，住戶均不知祥龍管委會主委為何人，亦無人出面管理
    。更甚者，A 棟之電梯遭祥龍管委會鎖碼無法使用，被告只
    能被迫走樓梯上下樓，信件無人收發，大樓垃圾亦無人整理
    ，且原告亦不予理會，同一社區卻有兩個管委會，使得A 棟
    住戶不知如何是好，亦無管道可尋求解決，故被告並非不願
    按時繳交管理費，在舊決議尚未撤銷前，不知管理費要繳給
    誰？
  (二)又祥龍管委會既未盡到管理之責，故被告主張原告未管理，
    不能收取管理費，倘鈞院認應收取，管理費至少應減半收費
    ，即被告不必或最多只須繳交一半之管理費予祥龍管委會。
  (三)另A 、B 棟原本申請只有16個停車位，通過使用執照後，重
    劃為33個停車位，依社區車位分管約定，被告黃仁忠原告所
    有A 棟汽車停車位1 個（6 號），被告黃仁和所有汽車停車
    位2 個（5 、7 號），均屬社會俗稱之單獨所有車位，依法
    應為其2 人約定專用車位，惟原告自5 年前未經被告黃仁忠
    、黃仁和同意下，強行劃為機車車位並予以出租，租金歸原
    告所有，每個車位劃為6 個機車車位，每個每月出租150 元
    ，原告不當得利，被告黃仁忠車位部分為54,000元（即：15
    0 元×6 車位×5 年＝54,000元），被告黃仁和車位部分為
    108,000 元（即：150 元×12車位×5 年＝108,000 元）。
    就此部分，被告黃仁忠、黃仁和得主張抵銷。
  (四)再者，被告黃仁圳在A 棟之自來水，長期遭原告盜用為公共
    用水，至今已逾20餘年，原告應計算此部分之費用，被告黃
    仁圳亦主張被盜用部分之費用與管理費抵銷。
  (五)併為答辯聲明：原告之訴駁回；如受不利判決，被告願供擔
    保請准宣告免為假執行。
四、本件原告於86年11月17日經土城市公所同意備查，被告均係
    本社區之區分所有權人（門牌號碼詳如附表所載），依系爭
    規約之規定，應按月交一樓之管理費1,480 元，二樓以上之
    管理費1,650 元，汽車車位清潔費300 元，被告自94年1 月
    起分別積欠如附表所示管理費未繳納之事實，有土城市公所
    86年11月17日北縣土民字第86139347號函影本、建物登記謄
    本、系爭規約及亞大聯合律師事務所函影本等件在卷可稽，
    並為兩造所不爭執，自為真實。
五、原告主張依公寓大廈管理條例第18條1 項2 款、21條及系爭
    規約之約定，被告應給付積欠之管理費等語，則為被告所否
    認，並以前開情詞置辯。經查：
  (一)被告雖抗辯：本社區有A 、B 、C 、D 共4 棟，被告為A 棟
    住戶，原告於94年8 月13日召開臨時會，與會人同意由A 、
    D 棟另成立祥龍管委會，然祥龍管委員於95年1 月16日分離
    管理接管後，即一團混亂，無人出面管理，A 棟之電梯更遭
    祥龍管委會鎖碼無法使用，信件無人收發，大樓垃圾無人整
    理，且原告亦不予理會，同一社區有兩個管委會，A 棟住戶
    不知如何是好，亦無管道可尋求解決，在舊決議尚未撤銷前
    ，不知管理費要繳給何人，且祥龍管委會既未盡到管理之責
    ，被告主張原告未管理，不能收取管理費，縱認應收取，亦
    只須繳交一半之管理費予祥龍管委會云云，並提出蟠龍大地
    公寓大廈臨時區分所有權人會議通知單、蟠龍大地94年度第
    二次區分所有權人臨時會議紀錄等件影本為證（見本院99年
    度司板調字第107 號卷第72至74頁）。惟查，上開蟠龍大地
    公寓大廈臨時區分所有權人會議通知單係記載於「94年元月
    9 日（星期日）上午10點」在「D 棟會議室」召開全體區分
    所有權人會議，然蟠龍大地94年度第二次區分所有權人臨時
    會議紀錄所載之會議日期為「94年8 月13日（星期六）下午
    7 時」在「A 棟地下室樂室」，顯然蟠龍大地94年度第二次
    區分所有權人臨時會議並非基於蟠龍大地公寓大廈臨時區分
    所有權人會議通知單所召集；又蟠龍大地94年度第二次區分
    所有權人臨時會議雖決議「同意由A 、D 棟成立祥龍新社區
    管理委員會」，但該次會議主席劉妍希並非本社區當時之主
    任委員一節，為被告所不爭執，可見該次區分所有權人臨時
    會議應係由無召集權人所召集，則依照最高法院92年度台上
    字第2517號判決要旨：「公寓大廈管理委員會為人的組織體
    ，區分所有權人會議為其最高意思機關。其區分所有權人會
    議之召集程序或決議方法，違反法令或章程時，依公寓大廈
    管理條例第1 條第2 項規定，固應適用民法第56條第1 項撤
    銷總會決議之規定，由區分所有權人請求法院撤銷區分所有
    權人會議之決議。惟區分所有權人會議如係由無召集權人所
    召集而召開，既非公寓大廈管理委員會合法成立之意思機關
    ，自不能為有效之決議，且在形式上亦屬不備成立要件之會
    議，其所為之決議當然自始完全無決議之效力。」之見解，
    該次臨時會議所為之決議並無決議之效力，「祥龍管委會」
    並不因之而合法成立，亦無疑義。再者，本社區63戶擬由原
    告另成立祥龍管委員部分，業經土城市公所函復稱：「須召
    開區分所有權人會議，決議分別成立管理組織，並依內政部
    94 年10 月7 日台內營字第0940085913號令修正公布之公寓
    大廈管理組織申請報備處理原則第二點(三)之規定：『同一宗
    基地有數幢各自獨立使用之公寓大廈，符合下列規定並分別
    成立管理委員會或選任管理負責人者：1.各幢公寓大廈公共
    基金分別獨立運用。（各自設立專戶及帳冊）2.共用部分分
    別劃分管理維護方式及管理維護費用分擔方式明確。』方得
    分別成立管理組織。」，此有土城市公所95年3 月7 日北縣
    土民字第0950006785號函在卷可證（見本院卷第33頁），然
    經本院向土城市公所函詢結果，該所函復稱：並無「祥龍管
    委會」核准成立之相關資料，此復有土城市公所99年11 月3
    日北縣土政字第0990039415號函在卷可憑（見本院卷第93頁
    ），顯見「祥龍管委會」迄未合法成立，至為灼然，被告以
    此為理由，拒絕向原告繳納管理費，委無足取。至被告所辯
    原告未盡管理義務部分，縱令屬實，惟此應依系爭規約或公
    寓大廈管理條例之相關規定謀求解決，要難採為其等得減免
    依法應繳納管理費之義務，併予指明。
  (二)被告又抗辯：原告於5 年前強行將被告黃仁忠所有之6 號停
    車位、黃仁和所有之5 、7 號停車位劃為機車車位並予以出
    租，每個車位劃為6 個機車車位，每個每月出租150 元，原
    告不當得利54,000元、108,000 元，被告黃仁忠、黃仁和得
    主張抵銷云云。然查，依被告所提出之附件二之照片及附件
    三之建物測量成果圖所載（見本院卷第42至44頁），被告黃
    仁忠、黃仁和仍各自使用其所有之上開停車位，並未遭原告
    占用。被告於本院言詞辯論時雖另主張：當初約定專用編號
    4 、5 、6 、7 的車位的範圍很長，從車道旁邊一直到牆邊
    ，都是4 、5 、6 、7 使用的範圍，但原告把5 、6 、7 的
    後面靠近牆邊劃為機車位，侵害到我們的分管約定範圍，故
    要以附件三之建物測量成果圖為準云云，惟上開測量成果圖
    僅係將編號1 至19號等19個個面積約略相等之停車位劃定其
    位置而已，並無法從中得知被告黃仁忠、黃仁和分管約定之
    編號5 、6 、7 號停車位有其所指稱之範圍，被告黃仁忠、
    黃仁和復未提出確實證據證明被告有侵害其等停車位之分管
    範圍，是其等此部分抗辯，亦無足取。
  (三)被告再抗辯：被告黃仁圳在A 棟之自來水，長期遭原告盜用
    為公共用水，至今已逾20餘年，被告黃仁圳亦主張被盜用部
    分之費用與管理費抵銷云云，並提出照片1 張為證（見本院
    卷第102 頁），然依上開照片內容僅係拍攝自來水出水孔之
    位置，並無法以之證明被告黃仁圳在A 棟之自來水有遭原告
    用之事實，故被告黃仁圳上開抗辯亦難採信。
六、按區分所有權人或住戶積欠應繳納之公共基金或應分擔或其
    他應負擔之費用已逾二期或達相當金額，經定相當期間催告
    仍不給付者，管理負責人或管理委員會得訴請法院命其給付
    應繳之金額及遲延利息，公寓大廈管理條例第21條定有明文
    。本件被告自94年1 月起既均未繳如附表所示之管理費，則
    原告於催告被告仍未繳交後，依上開規定請求被告分別給付
    欠繳之管理費，自屬正當。從而，原告請求被告分別給付如
    主文第1 至7 項所示之管理費及自起訴狀送達翌日起（即：
    被告黃張梅桂、黃仁忠自99年5 月19日起；被告黃仁垚、黃
    仁和、黃仁圳、林荏自99年5 月20日起；被告黃張梅桂、黃
    仁忠、黃仁垚、黃仁和、黃仁圳繼承黃興龍部分自99年8 月
    21日起），均至清償日止，按年息百分之5 計算之利息，為
    有理由，應予准許。
七、兩造陳明願供擔保，分別聲請宣告假執行或免為假執行，經
    核均無不合，爰分別酌定相當之擔保金額併宣告之。
八、本件事證已臻明確，兩造其餘主張、攻擊防禦方法及所提之
    證據，經審酌後認於本判決結果不生影響，爰不一一論述，
    附此敘明。
九、結論：原告之訴為有理由，依民事訴訟法第85條第1 項、第
    2 項、第390 條第2 項、第392 條第2 項，判決如主文。
中    華    民    國    99    年    12    月    7     日
                  民事第一庭    法  官  高文淵
上列正本係照原本作成
如對本判決上訴，須於判決送達後20日內向本院提出上訴狀
中    華    民    國    99    年    12    月    7     日
                                書記官  黃瀅螢
附表：欠繳管理費明細表
┌──┬────┬──────┬──────────┬─┬──────┬─────┬──────┬─┬─────┬─────┬──┐
│    │        │建物地址（均│                    │期│月管理費金額│ 小   計  │汽車位清潔費│期│ 小    計 │ 合    計 │備註│
│編號│ 姓  名 │位於土城市明│   管理費欠繳月份   │  │（新台幣）  │（新台幣）│（新台幣）  │  │（新台幣）│（新台幣）│    │
│    │        │德路二段）  │                    │數│            │          │            │數│          │          │    │
├──┼────┼──────┼──────────┼─┼──────┼─────┼──────┼─┼─────┼─────┼──┤
│    │        │            │94年1 月-94年5 月   │56│    1,480   │  82,880  │            │  │          │          │    │
│    │        │  105號1樓  │95年1 月-99年3 月   │  │            │          │            │  │          │          │    │
│ １ │黃張梅桂├──────┼──────────┼─┼──────┼─────┤            │  │          │  176,120 │    │
│    │        │  107號1樓  │94年1 月-99年3 月   │63│    1,480   │  93,240  │            │  │          │          │    │
├──┼────┼──────┼──────────┼─┼──────┼─────┼──────┼─┼─────┼─────┼──┤
│    │        │            │                    │  │            │          │            │  │（汽6）   │          │    │
│    │        │            │94年1 月-94年10月   │61│    1,650   │ 100,650  │    300     │61│18,300元  │  118,950 │    │
│ ２ │ 黃仁忠 │  105號2樓  │95年2 月-99年3 月   │  │            │          │            │  │          │          │    │
├──┼────┼──────┼──────────┼─┼──────┼─────┼──────┼─┼─────┼─────┼──┤
│ ３ │ 黃仁垚 │  105號3樓  │94年1 月-94年10月   │60│    1,650   │  99,000  │            │  │          │  99,000  │    │
│    │        │            │95年2 月-99年3 月   │  │            │          │            │  │          │          │    │
├──┼────┼──────┼──────────┼─┼──────┼─────┼──────┼─┼─────┼─────┼──┤
│    │        │            │                    │  │            │          │            │  │（汽5、7）│          │    │
│ ４ │ 黃仁和 │  107號2樓  │94年1 月-99年3 月   │63│    1,650   │ 103,950  │    300     │63│ 37,800元 │  141,750 │    │
├──┼────┼──────┼──────────┼─┼──────┼─────┼──────┼─┼─────┼─────┼──┤
│ ５ │ 黃仁圳 │  109號2樓  │94年1 月-94年10月   │61│    1,650   │ 100,650  │            │  │          │  100,650 │    │
│    │        │            │95年1 月-99年3 月   │  │            │          │            │  │          │          │    │
├──┼────┼──────┼──────────┼─┼──────┼─────┼──────┼─┼─────┼─────┼──┤
│ ６ │黃張梅桂│  109號1樓  │94年1 月-94年5 月   │56│    1,480   │  82,880  │            │  │          │   82,880 │    │
│    │ 黃仁忠 │            │95年1 月-99年3 月   │  │            │          │            │  │          │          │    │
│    │ 黃仁垚 │            │                    │  │            │          │            │  │          │          │    │
│    │ 黃仁和 │            │                    │  │            │          │            │  │          │          │    │
│    │ 黃仁圳 │            │                    │  │            │          │            │  │          │          │    │
├──┼────┼──────┼──────────┼─┼──────┼─────┼──────┼─┼─────┼─────┼──┤
│ ７ │ 林  荏 │  107號3樓  │94年1 月-94年10月   │62│    1,650   │ 102,300  │            │  │          │  102,300 │    │
│    │        │            │94年12月-99年3 月   │  │            │          │            │  │          │          │    │
└──┴────┴──────┴──────────┴─┴──────┴─────┴──────┴─┴─────┴─────┴──┘

司法院資訊處製作；財團法人民間司法改革基金會備份。
